臺灣高等法院刑事判決
109年度上更一字第54號
上  訴  人  
即  被  告  蕭惠元



選任辯護人  周書甫律師（扶助律師）
上列上訴人即被告因違反毒品危害防制條例案件，不服臺灣宜蘭
地方法院107年度訴字第357號，中華民國107年10月25日第一審
判決（起訴案號：臺灣宜蘭地方檢察署107年度偵字第3332、346
3、3464、3465號），提起上訴，經判決後，由最高法院發回更
審，本院判決如下：
    主  文
原判決關於蕭惠元附表二編號2至4所示販賣第二級毒品部分及定
應執行刑均撤銷。
蕭惠元被訴附表二編號2至4所示販賣第二級毒品部分均無罪。
    理  由
一、本件公訴意旨略以：被告蕭惠元明知甲基安非他命為毒品危
    害防制條例第2條第2項第3款（應係第2款之誤載）所規定之
    第二級毒品，非經許可不得販賣。竟於向不詳真實姓名年籍
    之成年人士購入第二級毒品甲基安非他命後，以其所持用00
    00000000、0000000000號行動電話門號作為對外聯絡工具，
    意圖營利，基於販賣第二級毒品甲基安非他命之犯意，先後
    於附表二編號2至4所示之時、地，以附表二編號2至4「行為
    方式」欄所示方式，販賣第二級毒品甲基安非他命予徐威堯
    ，因認被告所為均涉犯毒品危害防制條例第4條第2項販賣第
    二級毒品罪嫌等語。
二、法律論據：
　㈠按犯罪事實應依證據認定之，無證據不得認定犯罪事實。又
    不能證明被告犯罪者，應諭知無罪之判決，刑事訴訟法第15
    4條第2項、第301條第1項分別定有明文。所謂認定犯罪事實
    之證據，係指足以認定被告確有犯罪行為之積極證據而言，
    該項證據自須適合於被告犯罪事實之認定，始得採為斷罪資
    料，如未能發現相當證據，或證據不足以證明，自不能以推
    測或擬制之方法，以為裁判之基礎；其以情況證據（即間接
    證據）斷罪時，尤須基於該證據在直接關係上所可證明之他
    項情況事實，本乎推理作用足以確證被告有罪，方為合法，
    不得徒憑主觀上之推想，將一般經驗上有利被告之其他合理
    情況逕予排除；且無論直接或間接證據，其為訴訟上之證明
    ，須於通常一般之人均不致有所懷疑，而得確信其為真實之
    程度者，始得據為有罪之認定，倘其證明尚未達到此一程度
    ，而有合理之懷疑存在，致法院無從為有罪之確信，自應為
    無罪之判決。
　㈡按施用毒品者所稱其向某人買受毒品之指證，不得作為有罪
    判決之唯一證據，仍須調查其他必要之證據，以察其是否與
    事實相符。且毒品買受者之指證，依毒品危害防制條例第17
    條第1項規定供出毒品來源，因而查獲其他正犯或共犯者，
    減輕或免除其刑。因其陳述虛偽危險性較大，為避免嫁禍他
    人，除施以具結、交互詰問、對質等預防方法外，尤應認有
    補強證據以增強其陳述之憑信性，始足為認定被告犯罪事實
    之依據。而所謂必要之補強證據，固不以證明販賣毒品犯罪
    構成要件之全部事實為必要，但以與施用毒品者之指證具有
    相當之關聯性，經與施用毒品者之指證綜合判斷，已達於通
    常一般人均不致有所懷疑而得確信者，始足當之；倘以販毒
    及購毒者間對話之通訊監察譯文作為購買毒品者所指證販賣
    毒品犯罪事實之補強證據，必須其等之對話內容，依社會通
    念足以辨別明白其所交易標的物之毒品品項、數量及價金，
    始為相當，否則對於語意隱晦不明，無從判斷與毒品交易具
    相當程度關聯性之對話，即令指證者證述該等對話內容之含
    意即係交易毒品，本身仍屬購毒者單方之指證，尚不足作為
    其所述犯罪事實之補強證據（最高法院109年度台上字第170
    5、803、521號等判決意旨參照）。
三、公訴意旨認被告涉犯上開罪嫌，係以證人徐威堯之警、偵訊
    證述及附表一所示通訊監察譯文為主要論據。
四、訊據被告堅決否認犯罪，辯稱：徐威堯住我家附近，常常無
    聊來找我，一起玩賭博電玩（星城ONLINE），會互相欠幣（
    100元即1萬分），我說「你要來拿錢」，那是私底下借貸，
    是賭債，我雖然有跟徐威堯見面，但不是徐威堯說的那樣，
    我沒有賣甲基安非他命給徐威堯等語。辯護人則辯稱：附表
    二編號2至4之所謂毒品交易，僅有徐威堯單方供述，別無補
    強證據，且徐威堯也寫信說自己證述不實，此部分被告有罪
    之積極證據顯然不足。
五、附表二編號2之部分：
　㈠此部分事實，雖有證人徐威堯於偵訊時具結證述：附表一編
    號1之①、②通訊監察譯文是我跟被告的通話，是找他買甲基
    安非他命，後來是在中山路五段福岡汽車旅館旁邊的OK便利
    商店前面交易，我是跟被告買新臺幣（下同）1,000元的甲
    基安非他命，當場交錢交貨，就是在第2通電話的時間交易
    的，譯文中被告問我「你要拿錢嗎」，這是術語，就是要拿
    毒品的意思，我沒有欠他錢，這樣講他就知道我要買毒品了
    等語（見他卷四第705頁筆錄）；然徐威堯經原審傳喚到庭
    作證，無故不到庭，後經本院傳喚、拘提亦無故不到，缺乏
    院訊交互詰問之調查，又上開偵查庭被告並不在場，故徐威
    堯未能與被告當庭對質，且徐威堯另曾寫信表示自己是誣陷
    被告販賣毒品（見最高院卷第61頁），是徐威堯上開偵訊證
    詞雖經具結，但仍未能對其踐行對質、詰問等調查程序，自
    無法充分確保其上開證詞之真實性。
　㈡此次員警雖據附表一之通訊監察譯文等事證，聲請搜索票獲
    准後，於107年5月11日至徐威堯泰山路住處執行搜索，但徐
    威堯並不在場，且未扣得任何物品，徐威堯陳稱「是我爸爸
    有跟警方約好，帶我去派出所做筆錄。我願意配合警方調查
    」（見他卷四第676、677頁警詢、第705頁偵訊筆錄），另
    員警亦持原審法院核發之搜索票，於107年5月8日前往附表
    二編號3至5所示之守望相助隊貨櫃屋執行搜索，被告雖然在
    場，但同樣未能查扣任何毒品等違禁物（見他卷三第533頁
    背面之被告警詢筆錄），而被告自警詢、偵訊、原審及本院
    審理中始終堅詞否認販賣甲基安非他命給徐威堯，故本案徐
    威堯向被告購毒之指控，僅係單方指證，且雙方均未能為警
    查扣任何物、書證以為佐證，僅靠上開兩則通訊監察譯文，
    其補強程度已極為不足。
　㈢針對附表一編號1之①、②所示通訊監察譯文，徐威堯固然陳稱
    「被告問我『你要拿錢嗎』，這是術語，就是要拿毒品的意思
    」，但觀諸期間相近之附表一編號2、3之通訊監察譯文，雙
    方並無以類似暗語對話之情形，可見徐威堯此部分證詞，無
    從透過其他譯文或其他案件之犯罪事實加以比對而建立一致
    性（按附表二編號1、5之部分均已無罪確定），被告單單提
    到「你要拿錢嗎」，看不出任何毒品交易相關之毒品種類、
    數量、金額等重要細節，自難判斷是否確與毒品有關，形同
    此部分對話究竟是否事涉毒品交易，依然僅有徐威堯之單方
    指控，徐威堯上開偵訊中所稱每次都是固定跟被告買1千元
    ，量多少不會講，就是一小包安非他命（按即甲基安非他命
    ，下同），沒有賒過帳等語（見他卷四第705頁筆錄），並
    無其他積極證據得為有效之補強。
　㈣又雖參照上開兩則通話時之發訊基地位置，分別在宜蘭縣礁
    溪鄉及宜蘭市大坡路，與被告和徐威堯電話中表示之相對位
    置相符，有基地台位置分析表及地圖在卷可佐（見他卷一第
    42至44、47頁），堪認被告與徐威堯確實有於上開時、地在
    福岡汽車旅館附近之OK便利商店見面，符合上開譯文被告所
    提到「我在OK這邊」之語意，然而，徐威堯證稱當天有跟被
    告在OK便利商店碰面之客觀事實，固已透過譯文等事證獲得
    補強，但與毒品交易本身，仍有明顯落差，2人碰面不代表
    一定必有毒品交易，被告陳稱常與徐威堯碰面聊天等語，依
    據卷內事證，尚有一定根據（例如附表二編號5之該次，經
    確定判決認定被告就是要徐威堯幫忙買便當過來吃，與毒品
    交易無涉），則2人並非僅會為毒品交易而碰面之買賣雙方
    ，平日即有見面往來，徐威堯上開所謂此次有向被告購買1
    千元甲基安非他命之重要構成要件事實，仍無法因為2人該
    次確有碰面而獲得補強。
　㈤雖被告陳稱與徐威堯有一同玩賭博性電玩、星城ONLINE，有
    欠幣、欠錢之情事，因此要徐威堯來拿錢等語，此部分並無
    明確之佐證，且與徐威堯上開結證不符，又雖被告對附表二
    編號2該次與徐威堯碰面之原因，於原審及本院所述有所出
    入（見本院卷第202、205頁筆錄），確有可疑之處，但終究
    此乃檢察官之舉證義務，在檢察官別無出證之情況下，無論
    被告上開供述是否屬實，均不能認被告此次販賣第二級毒品
    甲基安非他命之事證已明，本院無法形成被告有罪之確信。
六、附表二編號3之部分：
　㈠此部分事實，雖同據證人徐威堯於偵訊時具結證述：附表一
    編號2之①、②通訊監察譯文，是我跟被告的通話，也是一樣
    要跟他買甲基安非他命，是通話的時間交易，用1,000元跟
    他買1小包甲基安非他命，是在他的事務所，就是在他的貨
    櫃屋裡，是在宜蘭市思源里，那個貨櫃屋是他平常放工具的
    地方，而且他平常也是住在那邊，該次當場有交錢交貨等語
    （見他卷四第706頁筆錄），但同五、㈠、㈡之理，徐威堯上
    開偵訊證詞未經嚴謹之調查程序，且檢警就被告與徐威堯均
    未能查扣任何事涉毒品交易之其他物、書證，已難認為徐威
    堯上開單方指控有所補強。
　㈡觀諸附表一編號2之①、②通訊監察譯文，對話中僅有雙方確認
    所在，以及徐威堯要去找被告之聯繫，連疑與毒品交易相關
    之暗語都沒有，如果徐威堯所述為真，被告平常就住在該貨
    櫃屋，且多次在該處販賣甲基安非他命給徐威堯（如檢察官
    所指附表二編號3至5），為何員警前往該處搜索未能扣得任
    何與毒品相關之物？
　㈢同上五、㈣之理，檢方無法透過基地台位置分析表及地圖證明
    2人該次有見面，即認為可補強徐威堯關於該次有向被告購
    毒之指控，所謂雙方存有特殊默契，不需多加詢問，即可了
    解對方之意思云云，除了徐威堯偵訊時所述，別無其他旁證
    ，被告又始終否認，此部分被告販毒之事證更加欠缺，檢察
    官依然無法充分證明此部分之公訴事實為真。
七、附表二編號4之部分：
　㈠此部分事實，雖亦據證人徐威堯於偵訊時具結證述：附表一
    編號3之①、②通訊監察譯文，是我跟被告的通話，也是一樣
    要買甲基安非他命，第2通打電話的時間就是我在被告貨櫃
    屋了，那次是用1,000元跟他買1小包甲基安非他命，也是在
    被告的思源里貨櫃屋裡面交易的，是當場交錢交貨等語（見
    他卷四第706頁筆錄），但同五、㈠、㈡之理，此所謂買毒者
    對販毒者之片面指控，並無堅實可信之補強。
　㈡雖附表一編號3之①之譯文中，徐威堯確實開口詢問被告「你
    那邊還有東西嗎？」，但被告並未正面或給予肯定之答覆，
    反而聽不懂徐威堯所言，與徐威堯前揭陳稱2人有不必明講
    就知道要買安非他命之所謂「默契」明顯不同，何況徐威堯
    隨即表示「算了」，有可能其已放棄原本打算，而且此究係
    指徐威堯要向被告買毒品？或希望到被告住處一起用毒品？
    依據上開對話之語意均有其可能，自不能僅因徐威堯講了這
    句話，而認其關於向被告購毒之指證已有補強。
　㈢檢方再度以上開附表一編號3之②之譯文及基地台位置分析表
    等卷證，欲證明被告與徐威堯該次確有在被告之貨櫃屋碰面
    ，但是否雙方確有毒品交易，仍有合理可疑，無法達到一般
    人均無懷疑之證明程度，自難認被告曾於該次碰面時販賣第
    二級毒品甲基安非他命予徐威堯。
八、綜上所述，檢察官就附表二編號2至4之舉證，僅係依靠徐威
    堯偵訊時之單方、片面指證，缺乏被告涉嫌販毒之其他明確
    物、書證之補強，附表一所示被告與徐威堯間之通訊監察譯
    文雖內容均屬實，但其中並無可表明毒品交易種類、數量及
    價金之對話，無從判斷與毒品交易是否有關，即便雙方曾有
    碰面、時間與地點得以確認，亦不能據以認定雙方確有毒品
    交易，依據首揭販賣毒品案件之證據法則，檢方既然別無出
    證得以明確補強徐威堯之偵訊指證，被告又始終堅詞否認曾
    販賣甲基安非他命給徐威堯，自應為被告有利之認定，而為
    被告此3次被訴事實均無罪之諭知。　　
九、撤銷改判之理由：
　　原審未詳細斟酌上情，遽認徐威堯之偵訊指證已有足夠之補
    強而各予以論罪科刑，證據取捨及判斷上並非允當，被告提
    起上訴否認犯罪，指摘原判決認定事實有所違誤，為有理由
    ，自應由本院將原判決關於被告附表二編號2至4之罪刑、定
    應執行刑及沒收（犯罪所得及被告搭配附表一所示門號之行
    動電話）均撤銷，改諭知被告此部分被訴事實均無罪。
據上論斷，應依刑事訴訟法第369條第1項前段、第364條、第301
條第1項前段，判決如主文。
本案經檢察官陳錦雯提起公訴，檢察官許祥珍到庭執行職務。
中　　華　　民　　國　　109 　年　　7 　　月　　21　　日
                  刑事第八庭  審判長法  官  陳世宗 
                                    法  官  周明鴻
                                    法  官  吳勇毅 
以上正本證明與原本無異。
檢察官如不服本判決，應於收受送達後20日內向本院提出上訴書
狀，其未敘述上訴之理由者並得於提起上訴後20日內向本院補提
理由書（均須按他造當事人之人數附繕本）「切勿逕送上級法院
」。
                                    書記官  許家慧
中　　華　　民　　國　　109 　年　　7 　　月　　21　　日
附表一：
編號 通聯時間 譯文內容 卷證所在  1 ① 107年1月8日下午12時35分59秒  警編號E-2  徐威堯：哥! 人你在哪？ 蕭惠元：我在礁溪 徐威堯：你還沒回來？你什麼時候要回         來？ 蕭惠元：怎樣？你要拿錢嗎？ 徐威堯：對啊，我要來找你 蕭惠元：我等下會去福岡 徐威堯：福岡嗎？ 蕭惠元：我差不多10分鐘就到了 徐威堯：是要往礁溪方向的那間嗎？ 蕭惠元：就那間，你不是晚上有來找我 徐威堯：你說他家喔，我過去找你 蕭惠元：我去找你朋友 徐威堯：我去那邊找你就好 蕭惠元：好  他卷四第666頁譯文  徐威堯： 0000000000蕭惠元： 0000000000  ② 107年1月8日下午12時54分41秒   警編號E-2-1 徐威堯：哥 蕭惠元：你在過來一點，我在OK這邊 徐威堯：好   2 ① 107年2月4日下午6時11分37秒   警編號E-8 徐威堯：哥，你什麼時候回來？ 蕭惠元：我回來了 徐威堯：好，我過去找你 蕭惠元：嗯  他卷四第668、669頁譯文  徐威堯： 0000000000蕭惠元： 0000000000  ② 107年2月4日下午6時17分2秒   警編號E-8-1 徐威堯：哥，幫我開門 蕭惠元：嗯    3 ① 107年3月27日下午8時4分23秒  警編號E-16 徐威堯：哥，剛睡醒嗎？ 蕭惠元：沒有 （中間閒聊） 徐威堯：哥，你那邊還有東西嗎？ 蕭惠元：蛤？ 徐威堯：算了，哥，我看怎樣再跟你說 蕭惠元：嗯  他卷四第671頁譯文  徐威堯： 0000000000蕭惠元： 0000000000  ② 107年3月27日下午8時11分26秒   警編號E-16-1 徐威堯：哥，開門一下  

附表二（即起訴書、原判決、本院前審判決附表二）：
編號 交易對象 時    間 地    點 行     為    方     式 判決結果 1 朱仕堯 106年12月27日11時29分許 宜蘭縣○○市○○路000巷0弄00號蕭惠元住處樓下 朱仕堯於106年12月27日上午以其持用之門號0000000000號行動電話，撥打蕭惠元所持用門號0000000000號行動電話，聯繫購買甲基安非他命事宜後，蕭惠元即於左列時、地，以1,000元之價格販賣1小包甲基安非他命予朱仕堯，朱仕堯當場支付現金1,000元予蕭惠元。 本院前審（107年度上訴字第3667號）撤銷改判無罪確定。 2 徐威堯 107年1月8日12時54分許 宜蘭縣○○市○○路○段○○0號汽車旅館旁OK便利商店外 徐威堯於107年1月8日12時35分許以其持用之門號0000000000號行動電話，撥打蕭惠元所持用門號0000000000號行動電話，聯繫購買甲基安非他命事宜後，蕭惠元即於左列時、地，以1000元之價格販賣1小包甲基安非他命予徐威堯，徐威堯當場支付現金1,000元予蕭惠元。 原判決： 蕭惠元販賣第二級毒品，處有期徒刑柒年參月。  本院： 撤銷改判無罪。 3 徐威堯 107年2月4日18時17分 宜蘭縣宜蘭市○○路000巷0弄思源里守望相助隊貨櫃屋內 徐威堯於107年2月4日18時11分許，以其持用之門號0000000000號行動電話，撥打蕭惠元所持用門號0000000000號行動電話，聯繫購買甲基安非他命事宜後，蕭惠元即於左列時、地，以1,000元之價格販賣1小包甲基安非他命予徐威堯，徐威堯當場支付現金1,000元予蕭惠元。 原判決： 蕭惠元販賣第二級毒品，處有期徒刑柒年參月。  本院： 撤銷改判無罪。 4 徐威堯 107年3月27日晚間8時11分許 宜蘭縣宜蘭市○○路000巷0弄思源里守望相助隊貨櫃屋內 徐威堯於107年3月27日20時4分許，以其持用之門號0000000000號行動電話，撥打蕭惠元所持用門號0000000000號行動電話，聯繫購買甲基安非他命事宜後，蕭惠元即於左列時、地，以1,000元之價格販賣1小包甲基安非他命予徐威堯，徐威堯當場支付現金1,000元予蕭惠元。 原判決： 蕭惠元販賣第二級毒品，處有期徒刑柒年參月。  本院： 撤銷改判無罪。 5 徐威堯 107年4月12日晚間6時30分許 宜蘭縣宜蘭市○○路000巷0弄思源里守望相助隊貨櫃屋內 蕭惠元於107年4月12日18時4分許，以其所持用門號0000000000號行動電話，傳送訊息至徐威堯所持用0000000000號門號，委請徐威堯代購便當，徐威堯於左列時、地前往後，蕭惠元另以1,000元之價格販賣1小包甲基安非他命予徐威堯，徐威堯當場支付現金1,000元予蕭惠元。 本院前審（107年度上訴字第3667號）撤銷改判無罪確定。